臺灣高等法院刑事判決　　　　　　　　　　　　　九十一年度上訴字第二一八四號
　　上　訴　人　臺灣板橋地方法院檢察署檢察官
　　被　　　告　乙○○
　　指定辯護人　本院甲○辯護人
右上訴人因違反毒品危害防制條例案件，不服臺灣板橋地方法院九十年度訴字第一七
八０號，中華民國九十一年四月八日第一審判決（起訴案號：臺灣板橋地方法院檢察
署九十年度偵字第九九七九號），提起上訴，本院判決如左：
    主  文
上訴駁回。
    理  由
一、檢察官公訴意旨略以：被告乙○○與年籍姓名不詳男子共同意圖營利，於民國八
    十八年五、六月間，在臺北縣板橋市○○路瑞益社區，以每小包新臺幣（下同）
    一千元之價格，由乙○○以電話聯絡，再由年籍姓名不詳男子負責交貨方式，販
    賣第二級毒品安非他命予丙○○。嗣於九十年六月一日，因警方查獲丙○○另犯
    毒品案（另案由檢察官偵查），經其供述，而循線查知上情，因認被告乙○○涉
    犯毒品危害防制條例第四條第二項之販賣第二級毒品罪嫌云云。
二、按犯罪事實應依證據認定之，無證據不得推定其犯罪事實；不能證明被告犯罪者
    ，應諭知無罪之判決。刑事訴訟法第一百五十四條、第三百零一條第一項分別定
    有明文。又刑事訴訟上證明之資料，無論其為直接證據或間接證據，均須達於通
    常一般之人均不致於有所懷疑，而得確信其為真實之程度，始得據為有罪之認定
    ，若其關於被告是否犯罪之證明未能達此程度，而有合理性懷疑之存在，致使無
    從形成有罪之確信，根據「罪證有疑、利於被告」之證據法則，即不得遽為不利
    被告之認定（最高法院七十六年度台上字第四九八六號判例意旨參照）。
三、檢察官認被告乙○○涉犯毒品危害防制條例第四條第二項之販賣第二級毒品罪嫌
    ，係以同案被告丙○○迭於警偵訊時指述綦詳，並指認被告口卡無訛為其論據。
四、被告經合法傳喚，未到庭答辯，惟其於原審堅決否認有前揭檢察官所指之販賣第
    二級毒品犯行，辯稱：其與丙○○不熟，並未將第二級毒品安非他命販賣予丙○
    ○，丙○○所言不實，其於接受測謊時，所言為真等語。
五、經查：
    (一)施用毒品者所稱其向某人買受毒品之指證，不得作為有罪判決之唯一證據，仍
      須調查其他必要之證據。況因施用毒品者，供出毒品來源而破獲者，得減輕其
      刑，現行毒品危害防制條例第十七條定有明文。從而，施用毒品者之指述，其
      真實性有待其他證據加以補強，必也其指述因補強證據之佐證，已可確信其為
      真實而無合理懷疑時，始得據為判斷之依據。茲將證人丙○○之證詞，析述如
      下：
      (1)證人丙○○於警訊時陳稱：「警方實施搜索時（九十年六月一日二十時），
        我人在現場，現場查獲安非他命一小包淨重０．二公克、鏟食用吸管一支皆
        屬我所有；我安非他命是向乙○○購買，每一小包安非他命以一千元之代價
        購買；我是打行動電話0000000000給乙○○跟他說我要多少安非
        他命，乙○○則會跟我約時間及地點後，叫他旁邊一名叫「阿弟」之男子拿
        安非他命到所約地點賣給我」等語 (見偵查卷第五頁反面、第六頁)。
      (2)九十年六月二日證人丙○○於檢察官偵查時陳稱：「我有一次向乙○○買安
        非他命，是八十九年五月份在板橋市○○路向他買一千元，是他向我聯絡的
        」等語；於九十年六月二十九日檢察官偵查時復陳稱：「八十八年（向乙○
        ○）買過一次，．．後來我打手機給他（１６的），他叫一個人拿下來給我
        ，在板橋四川路瑞益社區，約八十八年五、六月下午，購買一千元．．以後
        沒有買過」等語 (見偵查卷第二十五頁反面、第三十頁反面)。
      (3)證人丙○○於九十年十一月二日原法院調查時證稱：「．．是在八十九年八
        月間（向乙○○）買的，我是在板橋市○○路瑞益社區附近的釣蝦場，因為
        目標明顯所以約在那裡，．．我只有跟他（乙○○）買兩次，九十年六月一
        日被查獲的那一包安非他命是跟乙○○買的，是九十年五月底某日，是約好
        在板橋市南雅夜市買的，送貨的都是一些年紀比較小的人．．我打給乙○○
        的手機號碼前面是０九一六的，後面已經忘記了」等語 (見一審卷第二十六
        頁、第二十七頁)。復於九十一年三月二十五日原審法院審理時結證稱：「
        我是打０九一六的電話給乙○○，．．第一次是八十八年在板橋市○○路瑞
        益社區，被告（乙○○）請「阿弟」之成年男子交付安非他命給我，向我收
        取一千元的現金。第二次來送貨、收錢之人跟第一次來送貨、收錢之人是不
        一樣，我只有跟被告買這兩次，我第一次是站在釣蝦場，送的人問我「慶龍
        」你認識嗎？我說認識，他就把安非他命交給我」等語 (見一審卷第五十頁
        )。
      (4)證人丙○○於本院九十一年十月十八日調查時則稱：「 (你有無向乙○○買
        過毒品？) 有，時間太久了，無法確定，當時我有吃藥，所以頭腦不清楚，
        我只記得買過二次，都是與乙○○聯絡的，都是小弟送來的，交貨的地點，
        一次在釣蝦場，在瑞益社區附近，另外一次在南雅觀光夜市，每次都是一千
        元。」、「 (問：你在偵訊中筆錄所說的買賣時間為何不同？) 我真的記不
        起來。」等語 (見本院九十一年十月十八日訊問筆錄)。
      本院綜合證人丙○○先後所作證詞，其就向被告購買第二級毒品安非他命之次
      數，為一次或二次？交易時間為八十九年五月間、八十八年五、六月間或八十
      九年八月？交易地點係在瑞益社區、瑞益社區附近之釣蝦場或南雅夜市？係由
      證人丙○○主動聯絡或被告先打電話聯絡？前後所供並不一致，亦即有關被告
      販賣第二級毒品安非他命之次數、時間、地點及與被告聯絡方式，證人丙○○
      之證詞，相互間有所岐異，而證人丙○○之證詞復欠缺補強證據之佐證，尚難
      確信其為真實而無合理懷疑，自不足為被告販賣第二級毒品之不利認定。
    (二)被告及證人丙○○經原審法院函請法務部調查局施以測謊鑑定，被告就「扣案
      之毒品非其賣予丙○○，其未找人送毒品予丙○○」等問題，經測試呈情緒波
      動之反應，研判有說謊；證人丙○○則未按時前往接受測謊等情。有法務部調
      查局九十一年二月二十日調科參字第九００八五五九八號測謊報告書在卷足憑
      。惟按測謊鑑定，係依一般人在說謊時，會產生遲疑、緊張、恐懼、不安等心
      理波動現象，乃利用測謊儀器將受測者之上開情緒波動反應情形加以紀錄，用
      以判別受測者所供述之真實性，倘受測者愈想壓抑其謊言所產生之情緒，在測
      謊儀器上會愈產生明顯之情緒波動反應，反之，則無此不實之波動反應。從而
      測謊鑑定結果，如就否認犯罪有不實之情緒波動反應，固得供審判上之參酌，
      惟不得採為有罪判決之唯一憑據 (最高法院八十七年度台上字第三三三九號裁
      判意旨參照) 。另測謊與自然科學具有「重現性」不同，測謊結果可能因被施
      測者之精神狀態、心理狀況、施測配合度、身體狀況等而受影響，是本件被告
      雖就否認販毒有不實之情緒波動反應，但在無其他補強證據之情形下，仍不得
      採為認定被告有罪之唯一憑據。
    (三)本件並未查扣被告所有供販賣之第二級毒品安非他命、分裝袋或分裝工具，憑
      空亦難認定被告有販賣第二級毒品安非他命之罪行。
六、我國刑事訴訟制度業已修正為以當事人進行主義為主，職權進行主義為輔，檢察
    官立於原告之地位，其對於被告之犯罪事實，本負有積極舉證之義務，且刑事被
    告原無自證無罪之義務，其在訴訟上所為之辯解，只須達於對起訴事證提出合理
    質疑之程度為已足，檢察官如對被告所舉反證仍有爭執，即應依照刑事訴訟法第
    一百六十一條規定，自負積極舉證釋疑之責任。本案被告已提出如上答辯，檢察
    官所舉證據尚未足使法院產生有罪之心證，自屬不能證明被告犯罪。
七、原審認被告之犯罪尚屬不能證明，而諭知被告無罪，於法並無違誤，檢察官仍執
    證人丙○○之證詞及測謊報告為由，提起上訴，為無理由，應予駁回。
八、被告經合法傳喚，無正當理由不到庭，爰不待其陳述，逕行判決。
據上論斷，應依刑事訴訟法第三百六十八條、第三百七十一條，判決如主文。
本案經檢察官柯麗鈴到庭執行職務。
中      華      民      國      九十一      年    十一    月  二十一    日
                              臺灣高等法院刑事第五庭
                   審判長法  官  曾  德  水
                                        法  官  趙  功  恆
                                        法  官  蘇  素  娥
右正本證明與原本無異。
如不服本判決應於收受送達後十日內向本院提出上訴書狀，其未敘述上訴之理由者並
得於提起上訴後十日內向本院補提理由書（均須按他造當事人之人數附繕本）。
                                        書記官  葉  國  乾
中      華      民      國      九十一      年    十一    月  二十一    日
